【裁判字號】    92,交抗,16
【裁判日期】    920227
【裁判案由】    聲明異議
【裁判全文】
臺灣高等法院高雄分院刑事裁定  九十二年度交抗字第一六號
    抗  告  人
    即受處分人  甲○○
右抗告人因違反交通管理處罰條例案件，不服台灣屏東地方法院中華民國九十二年一
月九日裁定（九十一年度交聲字第一三一號），提起抗告，本院裁定如左：
    主  文
抗告駁回。
    理  由
一、本件抗告意旨略以：抗告人甲○○於民國八十九年五月十四日，並未駕駛其所有
    ＷＬ─四二四九號自用小客車北上，亦未行駛國道一號高速公路，竟遭國道公路
    警察局以抗告人於該日二十一時三十分許，在國道一號高速公路南下二五八公里
    處，任意停放外側路肩睡覺（非故障車，未於後方擺放故障標誌），違反道路交
    通管理處罰條例三十三條規定為由，予以開單舉發（公警局交字第Ｚ00000
    000號），嗣移送交通部公路局屏東監理站，並以九十一年十月二十二日以該
    站屏監稽違駕字第八二─Ｚ00000000號裁決書，裁處罰鍰新台幣（下同
    ）六千元。查前開違規通知單上之簽名並非抗告人之筆跡；抗告人亦未收受違規
    通知單；且承辦警員陳文智並無法指認抗告人係實際違規之人，因認原裁定違背
    法令，爰依道路交通案件處理辦法第二十五條之規定提起抗告云云。
二、按汽車行駛高速公路，除於規定之停車處外，不得在路肩停車；又汽車行駛於高
    速公路或設站管制之道路，而不遵管制之規定者，處汽車駕駛人三千元以上六千
    元以下罰鍰，高速公路交通管制規則第十二條第一項前段及道路交通管理處罰條
    例第三十三條第一項分別定有明文。
三、抗告人雖主張並無本件違規事實，並提出家庭保險單、小孩學校聯絡簿上之簽名
    及收據為證。惟查：
  (一)員警於填寫違規通知單時，均依駕駛人所提出之行車執照或駕駛執照內容記載，
    如駕駛人未帶駕駛執照或行車執照，亦應書寫年籍資料，由員警以電腦查詢是否
    正確後填寫；因駕駛人之地址辦理變更時，監理站均將新址記載於駕駛執照背面
    ，而員警執勤時，一般僅依駕駛執照正面之年籍資料填寫，如發現有地址變更情
    形，才會更改填寫資料，並應當場蓋用職章等情，業據證人即處理本件違規事件
    之警員陳文智於原審證述明確。查本件違規通知單之「地址」欄內，曾書寫「高
    雄市○○路二十一號」地址，其後又將之劃去，更改為「同下址」字樣（即違規
    單車主地址欄所載：屏東市○○路五十二巷六十七號六樓之三），並蓋用職章，
    有違規通知單在卷可考，足認違規之人於受舉發時，曾提供上開二不同地址由員
    警書寫，甚為灼然。又經原審詢問抗告人有關地址變更乙節，抗告人自承：「高
    雄市○○路二十一號」為以前之住所，六年前才搬到屏東居住，以前的舊駕照於
    搬到屏東後，有更改為屏東之地址，其駕駛執照並未曾遺失等語，核與違規舉發
    通知單上更改前之「地址」欄所載相符。且本件舉發時間為八十九年五月十四日
    ，距抗告人由「高雄市○○路二十一號」舊址搬到「屏東市○○路五十二巷六十
    七號六樓之三」之現址（抗告人於原審自稱六年前搬遷），已近四年時間，而抗
    告人自承駕駛執照未曾遺失，若真有不詳之人於當日冒用抗告人名義接受舉發，
    其既未持有抗告人之駕駛執照，顯然並不可能知悉抗告人數年前位於高雄市之舊
    地址，且亦無提供舊地址由員警填寫，其後再更正為新地址之必要；另參酌本件
    違規通知單上「被通知人」欄中，勾選「汽車駕駛人」，且有關地址書寫錯誤、
    更正之記載，均與陳文智前述：一般監理站變更駕駛執照地址之記載方式及舉發
    填單時，載駛人地址之記載、更正等作業過程相符，應可認定本件違規通知單，
    係由抗告人自己提供駕駛執照由員警填寫無訛。
  (二)抗告人另主張公路警察局舉發違規通知單上之簽名，與其平日所使用之簽名式不
    同，固然提出家庭保險單及小孩學校聯絡簿之簽名式為證。惟簽名式僅係吾人平
    日簽名時，將姓名以某種固定組合或型式書寫之習慣，若不使用簽名式，而以一
    般方式書寫姓名，亦無不可，則本件違規通知單上「甲○○」簽名之書寫方式，
    縱與抗告人所提出之所謂個人簽名式不同，亦不足為有利於抗告人之認定。
  (三)另抗告人所提出之收據二紙，其中八十九年五月十二日之收據，而本件違規發生
    於同月十四日，是該收據顯與本案無關；另八十九年五月十四日之收據部分，抗
    告人自承簽立之時間為該日上午十時，距本件違規舉發時間下午九時三十分，已
    達十一小時又三十分，亦無法證明抗告人並未於當日下午九時三十分為前揭違規
    行為，而為有利於抗告人之認定。
  (四)再者，抗告人已於前揭違規通知單上簽名，業如前述，而警員於處理交通違規案
    件，製作違規通知單經違規人於其上簽名後，將通知單紅單部分交給違規人，其
    餘三聯帶回處理，亦據陳文智於原審證述明確，則該通知單已送達於抗告人，自
    無另寄送違規通知單之必要，是抗告人辯稱未曾收受違規通知單云云，洵屬無據
    。
  (五)又本件違規發生於八十九年五月十四日，距九十一年十二月二十日原審訊問時，
    已二年餘，時間既已久遠，且警員處理違規事件繁多，自難以詳記違規人之外表
    、容貌及違規事件之細節等事項。是以，陳文智僅能記起曾於民雄段戰備跑道，
    碰到一對夫妻在路肩睡覺，而無法於原審當庭指認抗告人是否係當天違規之人，
    實屬事理之常，並無何矛盾之處。
  (六)綜上所述，本件抗告人之主張，核與相關證據所顯現之事實不符，應非可採；原
    處分機關依道路交通管理處罰條例第三十三條、第六十三條第一項第一款規定，
    裁處罰鍰六千元，並予記違規點數一點，核無違誤，原審駁回抗告人之異議，並
    無不合，抗告人指摘原裁定不當，為無理由，應予駁回。
據上論結，應依道路交通案件處理辦法第二十六條、刑事訴訟法第四百十二條，裁定
如主文。
中    華     民     國      九十二     年     二     月     二十七    日
                              臺灣高等法院高雄分院刑事第五庭
                                  審判長法官  吳水木
                                        法官  洪慶鐘
                                        法官  趙文淵
右正本證明與原本無異。
不得再抗告。
                                  法院書記官  林采瑩
中    華     民    國      九十二      年      三      月     五      日


司法院資訊處製作；財團法人民間司法改革基金會備份。
